臺灣板橋地方法院刑事判決　　　　　　　94年度訴字第1144號
公　訴　人　臺灣板橋地方法院檢察署檢察官
被　　　告　甲○○
上列被告因違反毒品危害防制條例案件，經檢察官提起公訴（94
年度毒偵字第2198號），嗣因被告就被訴事實為有罪之陳述，本
院告知被告簡式審判程序之旨，並聽取當事人之意見後，裁定改
由受命法官獨任依簡式審判程序進行，判決如下：
    主  文
甲○○連續施用第一級毒品，累犯，處有期徒刑拾月，扣案之第
一級毒品海洛因拾貳包之外包裝（空包裝重參點伍陸公克）均沒
收，其內之第一級毒品海洛因（驗後合計淨重壹點玖捌公克）均
沒收銷燬之，扣案之海洛因殘渣袋肆包、空分裝袋貳包、吸管勺
子壹支均沒收；又施用第二級毒品，累犯，處有期徒刑捌月，扣
案第二級毒品甲基安非他命肆包之外包裝均沒收，其內之第二級
毒品甲基安非他命（合計毛重貳點肆公克）均沒收銷燬之，扣案
之吸食器壹個沒收。應執行有期徒刑壹年肆月，扣案之第一級毒
品海洛因拾貳包之外包裝（空包裝重參點伍陸公克）均沒收，其
內之第一級毒品海洛因（驗後合計淨重壹點玖捌公克）均沒收銷
燬之，扣案第二級毒品甲基安非他命肆包之外包裝均沒收，其內
之第二級毒品甲基安非他命（合計毛重貳點肆公克）均沒收銷燬
之，扣案之海洛因殘渣袋肆包、空分裝袋貳包、吸管勺子壹支、
吸食器壹個均沒收。
    事  實
一、甲○○前因施用毒品案件，經本院裁定送觀察、勒戒後，因
    認有繼續施用毒品之傾向，又經本院裁定令入戒治處所施以
    強制戒治，其後於強制戒治期滿後，經臺灣板橋地方法院檢
    察署檢察官於民國90年1 月8 日以90年度戒毒偵字第11號不
    起訴處分確定。甲○○復於上開不起訴處分之5 年內，再因
    施用毒品案件，經本院裁定令入戒治處所施以強制戒治，而
    於90年7 月24日入所戒治，其後於91年5 月22日停止戒治並
    付保護管束，而於91年7 月17日保護管束期滿，視為強制戒
    治期滿，並經本院於90年11月5 日以90年度訴字第1659號（
    起訴書誤載為第2983號）判處應執行有期徒刑8 月，並於同
    年月26日確定，嗣於92年3 月17日執行完畢。詎甲○○猶不
    知悔改，竟又基於施用第一級毒品海洛因之概括犯意，於上
    開強制戒治執行完畢釋放後之5 年內即於94年4 月12日上午
    10時許、同年月13日上午9 時許，在臺北縣新莊市○○路71
    號住處，以將海洛因摻入香菸內點燃後吸用之方式，分別施
    用第一級毒品海洛因各1 次，合計共2 次。復另基於施用第
    二級毒品甲基安非他命（起訴書誤載為安非他命，以下均同
    ）之犯意，於上開強制戒治執行完畢釋放後之5 年內即於94
    年4 月12日上午10時許，同在上開住處，於施用海洛因完畢
    後，再以將甲基安非他命置入玻璃球內燒烤後吸食其煙霧之
    方式，施用第二級毒品甲基安非他命1 次。嗣於94年4 月13
    日上午9 時40分許，警方持本院所核發之搜索票，至上址執
    行搜索，扣得第一級毒品海洛因12包（驗後合計淨重1.98公
    克，空包裝重3.56公克）、第二級毒品甲基安非他命4 包（
    合計毛重2.4 公克）、甲○○所有供施用海洛因所用或預備
    之海洛因殘渣袋4 包、空分裝袋2 包、吸管勺子1 支及其所
    有供施用甲基安非他命所用之吸食器1 個，並經採集其尿液
    送驗而查獲上情。
二、案經臺北縣政府警察局三峽分局報告臺灣板橋地方法院檢察
    署檢察官偵查起訴。
    理  由
壹、程序方面：
    按本件被告甲○○所犯係死刑、無期徒刑、最輕本刑為3 年
    以上有期徒刑以外之罪，其於準備程序就前揭被訴事實為有
    罪之陳述，經法官告知簡式審判程序之旨，並聽取其與公訴
    人之意見後，本院認無不得或不宜改依簡式審判程序進行之
    處，爰依刑事訴訟法第273 條之1 第1 項、第284 條之1 ，
    裁定本件由受命法官獨任進行簡式審判程序，合先敘明。
貳、實體方面：
  一、訊據被告甲○○對於前揭犯罪事實均坦承不諱，本院復審
      酌：
    (一)查被告前因施用毒品案件，經本院裁定送觀察、勒戒後，
      因認有繼續施用毒品之傾向，又經本院裁定令入戒治處所
      施以強制戒治，其後於強制戒治期滿後，經臺灣板橋地方
      法院檢察署檢察官於90年1 月8 日以90年度戒毒偵字第11
      號不起訴處分確定。被告復於上開不起訴處分之5 年內，
      再因施用毒品案件，經本院裁定令入戒治處所施以強制戒
      治，而於90年7 月24日入所戒治，其後於91年5 月22日停
      止戒治並付保護管束，而於91年7 月17日保護管束期滿，
      視為強制戒治期滿，並經本院於90年11月5 日以90年度訴
      字第1659號判處應執行有期徒刑8 月，並於同年月26日確
      定，嗣於92年3 月17日執行完畢之事實，有臺灣高等法院
      被告前案紀錄表1 份在卷可按。是被告於涉本案之前，業
      曾二犯施用毒品，並於前揭強制戒治執行完畢後釋放甚明
      。
    (二)次查，經警將被告遭查獲時所採之尿液送驗結果，係呈嗎
      啡及甲基安非他命陽性反應，此有臺北縣政府警察局三峽
      分局查獲違反毒品危害防制條例案姓名對照表、台灣檢驗
      科技股份有限公司94年5 月10日編號CH/2005/40681 號濫
      用藥物尿液檢驗報告各1 份在卷可稽。又查：
      (1)海洛因施用入人體後水解還原成嗎啡，再循嗎啡之代謝
        方式排出體外，業據行政院衛生署藥物食品檢驗局以73
        藥檢壹字第030221號函說明綦詳，且尿液中能否驗出嗎
        啡陽性反應，與其投與量、投與途徑、採尿時間、個人
        體質及檢測方法之靈敏度有關，國外曾有文獻報導注射
        6 毫克之海洛因鹽酸鹽，其代謝物嗎啡之平均可檢出時
        限約為26小時，亦經行政院衛生署藥物食品檢驗局於81
        年9 月8 日以（81）藥檢壹字第8114885 號函釋明在案
        。
      (2)甲基安非他命經口服投與後，約百分之70於24小時內自
        尿中排出，約百分之90於96小時內自尿中排出，由於目
        前國內尿液中甲基安非他命之檢驗僅為鑑定其是否呈陽
        性反應，尚未定其含量，且甲基安非他命成分之檢出與
        其投與方式、投與量、個人體質、採尿時間與檢測儀器
        之精密度等諸多因素有關，因此僅憑尿液中呈甲基安非
        他命陽性反應，並無法確實推算吸食時間距採集時間之
        長短，惟依上述資料推斷，最長可能不會超過4 日即96
        小時，此經行政院衛生署藥物食品檢驗局於81年2 月8
        日以（81）藥檢壹字第001156號函釋明在案。
      (3)再者，前揭尿液檢驗報告載明係以ＧＣ／ＭＳ（即氣相
        層析質譜儀分析法）方法作為確認檢驗之方式，而該方
        法之原理係檢品經氣化後，通過層析管分離純化，再將
        純化後之成分循序送入質譜儀做個別鑑定。因質譜儀所
        測定之圖譜，在化學上被公認具有指紋特性，故可據以
        完全判定該檢品係為何種化合物。職是，台北榮民總醫
        院即認為若以氣相層析質譜儀（ＧＣ／ＭＳ）作藥物及
        其代謝產物之定性及定量分析，幾乎不會有偽陽性反應
        產生，此經該院於83年4 月7 日以83北總內字第3059號
        函釋明在案。
      (4)另人體施用甲基安非他命後，其主要代謝物中，未改變
        型態之甲基安非他命占施用劑量達百分之43，安非他命
        則約為百分之5 ；人體若係施用安非他命後，主要代謝
        物中則有未改變型態之安非他命，但無甲基安非他命，
        此經法務部調查局以93年5 月4 日調科壹字第09362413
        980 號函釋明在案。足見人體若施用安非他命，其尿液
        代謝物不可能出現甲基安非他命，惟人體若施用甲基安
        非他命，其尿液代謝物除主要有甲基安非他命外，亦可
        能有少量之安非他命。是本件被告之尿液除呈現較少量
        之安非他命陽性反應外，主要係呈現甲基安非他命之陽
        性反應，依上開函示，被告自不可能係施用安非他命，
        而應係施用甲基安非他命。公訴意旨認被告係施用安非
        他命，容有誤解，附此敘明。
      (5)準此而論，被告之尿液經以氣相層析質譜儀分析法檢驗
        ，既係呈嗎啡及甲基安非他命陽性反應，顯見被告應有
        在前揭犯罪時間施用第一級毒品海洛因及第二級毒品甲
        基安非他命之行為甚明。
    (三)此外，扣案之第一級毒品海洛因12包送驗結果，確係第一
      級毒品海洛因無訛（驗後合計淨重1.98公克，包裝重3.56
      公克），此有法務部調查局94年6 月15日調科壹字第0600
      09871 號鑑定通知書1 份在卷可稽；且本件尚有第二級毒
      品甲基安非他命4 包（合計毛重2.4 公克，此有警方出具
      之毒品初步鑑驗報告單1 紙附卷為佐。而被告坦承其施用
      上開甲基安非他命無訛，且將被告之尿液送驗結果，確係
      呈甲基安非他命陽性反應，已如上述，足見此等毒品應係
      甲基安非他命甚明，公訴意旨認此等毒品係安非他命，容
      有誤會）及海洛因殘渣袋4 包、空分裝袋2 包、吸管勺子
      1 支及吸食器1 個扣案可稽，該等物品核與被告施用本件
      毒品所可能使用或預備之物相符，益見被告確有施用第一
      級毒品海洛因及第二級毒品甲基安非他命無誤。
    (四)綜上所述，被告前曾二犯施用毒品，且於前揭強制戒治執
      行完畢釋放後，5 年內再犯本件施用第一級毒品海洛因及
      第二級毒品甲基安非他命，事證應屬明確，其犯行應堪認
      定。
  二、查海洛因、甲基安非他命分屬毒品危害防制條例第2 條第
      2 項第1 款所規定之第一級毒品及同條項第2 款所規定之
      第二級毒品，核被告所為，係犯毒品危害防制條例第10條
      第1 項施用第一級毒品罪及同條第2 項施用第二級毒品罪
      。被告持有毒品，復進而施用，其持有毒品之低度行為，
      為施用毒品之高度行為所吸收，均不另論罪。被告先後2
      次施用第一級毒品海洛因之犯行，時間緊接，所犯構成要
      件相同，顯係基於概括犯意為之，為連續犯，依刑法第56
      條規定，以一罪論，並加重其刑。至公訴意旨固僅論及被
      告於94年4 月13日上午9 時許（即起訴書所載之同日12時
      3 分許至45分許為警採尿時回溯24小時內之某時）之施用
      第一級毒品海洛因之犯罪事實，漏未論及被告其餘施用第
      一級毒品海洛因之犯罪事實，惟二者間有連續犯之裁判上
      一罪關係，已如前述，該漏未論及之部分應為起訴效力所
      及，本院自應併予審判。被告所犯上開二罪間，犯意各別
      ，罪名不同，應分論併罰之。被告前因施用毒品案件，經
      本院於90年11月5 日以90年度訴字第1659號判處應執行有
      期徒刑8 月，並於同年月26日確定，嗣於92年3 月17日執
      行完畢，業如前述，其受有期徒刑執行完畢，於5 年以內
      再犯本件最重本刑為有期徒刑以上之罪，為累犯，應依刑
      法第47條規定，加重其刑，並依刑法第70條規定，就被告
      所犯施用第一級毒品部分，遞加重之。
  三、本院審酌被告施用毒品，足以戕害其身心，滋生其他犯罪
      ，惡化治安，嚴重損及公益，且被告前曾二犯施用毒品，
      業經強制戒治執行完畢釋放，竟再為本件施用毒品犯行，
      顯見其不思悔改，自制力亦顯不佳；惟另考量被告於犯後
      即能坦承犯行，而其施用毒品行為於本質上係屬自我戕害
      行為，反社會性之程度應屬較低等一切情狀，酌情分別量
      處如主文所示之刑，並定其應執行之刑，以資懲儆。又扣
      案之海洛因12包及甲基安非他命4 包，既分屬第一、二級
      毒品，爰依毒品危害防制條例第18條第1 項前段規定，均
      併予宣告沒收銷燬之（惟鑑驗耗用之毒品既已滅失，自毋
      庸宣告沒收銷燬）；至該海洛因12包及甲基安非他命4 包
      之外包裝，係用於包裹毒品，防其裸露、潮濕，便於攜帶
      施用，亦係供施用毒品所用或預備之物，且係被告所有，
      此據被告於本院審理時供明在卷，爰依刑法第38條第1 項
      第2 款規定，亦均併予宣告沒收。另扣案之海洛因殘渣袋
      4 包、空分裝袋2 包、吸管勺子1 支係供被告施用海洛因
      所用或預備之物；扣案之吸食器1 個，則係供被告施用甲
      基安非他命所用之物，且均係被告所有，亦據被告於本院
      審理中供明在卷，爰同依刑法第38條第1 項第2 款規定，
      亦併予宣告沒收。
據上論斷，應依刑事訴訟法第273 條之1 第1 項、第284 條之1
、第299 條第1 項前段，毒品危害防制條例第10條第1 項、第2
項、第18條第1 項前段，刑法第11條、第56條、第51條第5 款、
第9 款、第47條、第38條第1 項第2 款，判決如主文。
本案經檢察官陳伯厚到庭執行職務。
中　　華　　民　　國　　94　　年　　7 　　月　　22　　日
                  刑事第十六庭  法  官  陳信旗
上列正本證明與原本無異。
如不服本判決，應於送達後10日內向本院提出上訴狀。
　　　　　　　　　　　　　　　　書記官　陳昭綾
中　　華　　民　　國　　94　　年　　7 　　月　　22　　日
附錄本判決論罪科刑之法條：
毒品危害防制條例第10條第1項
    施用第一級毒品者，處6月以上5年以下有期徒刑。
毒品危害防制條例第10條第2項
    施用第二級毒品者，處3年以下有期徒刑。
